【裁判字號】    95,易,1754
【裁判日期】    950711
【裁判案由】    竊盜
【裁判全文】
臺灣桃園地方法院刑事判決              95年度易字第1754號
公  訴  人  臺灣桃園地方法院檢察署檢察官
被      告  甲○○
被      告  乙○○
上列被告因竊盜案件，經檢察官提起公訴（95年度偵字第22302
號），本院判決如下：
    主  文
甲○○、乙○○均無罪。
    理  由
一、本件公訴意旨略以：被告甲○○、乙○○共同基於意圖為自
    己不法所有之犯意聯絡，於民國95年10月10日凌晨2 時30分
    許，前往桃園縣中壢市○○街41號3 樓丙○○住處，以自備
    之T 字板手1 把，由乙○○撬門入內行竊，甲○○則在該址
    1 樓把風。嗣丙○○發覺有人撬門，大喊有小偷，為警當場
    查獲而未遂，並扣得T 字板手1 支，因認被告甲○○、乙○○涉犯刑法第321 條第2 項加重竊盜未遂罪云云。
二、按被告未經審判證明有罪確定前，推定其為無罪；又犯罪事
    實應依證據認定之，無證據不得認定其犯罪事實；又不能證
    明被告犯罪者，應諭知無罪之判決，刑事訴訟法第154條第1
    項、第2 項及第301 條第1 項分別定有明文。又事實之認定
    ，應憑證據，如未能發現相當證據，或證據不足以證明，自
    不能以推測或擬制之方法，為裁判基礎（最高法院40年度臺
    上字第86號判例參照）。另認定犯罪事實所憑之證據，雖不
    以直接證據為限，間接證據亦包括在內；然而無論直接或間
    接證據，其為訴訟上之證明，須於通常一般之人不致有所懷
    疑，而得確信其為真實之程度者，始得據為有罪之認定，倘
    其證明尚未達到此一程度，而有合理之懷疑存在時，即無從
    為有罪之認定，亦有最高法院76年度臺上字第4986號判例可
    資參照。況刑事訴訟法第161 條第1 項亦規定，檢察官就被
    告犯罪事實，應負舉證責任，並指出證明之方法，是檢察官
    對於起訴之犯罪事實，應負提出證據及說服之實質舉證責任
    ，倘其所提出之證據，不足為被告有罪之積極證明，或其指
    出證明之方法，無從說服法院以形成被告有罪之心證，基於
    無罪推定之原則，自應為被告無罪判決之諭知，最高法院92
    年度臺上字第128 號著有判例可資參照。
二、公訴意旨認被告2 人涉犯刑法第321 條第2 項之加重竊盜未
    遂罪嫌，無非係以：前揭犯罪事實，業據被告2 人自白，且
    經被害人丙○○證述，及現場照片2 張附卷可佐為其主要論
    據。訊據被告乙○○固不否認有於前揭時、地以T 字型扳手
    插入被害人丙○○住處之鐵門鑰匙孔，T 字型扳手斷裂等情
    事，惟堅決否認有何公訴意旨所指竊盜未遂之犯行，辯稱：
    其2 人因扳手斷裂且發出聲音，就跑下樓離開，警察就來了
    等語。
三、按刑法上之未遂犯，必須已著手於犯罪行為之實行而不遂，
    始能成立，刑法第25條第1 項規定甚明；且按刑法上之未遂
    犯，必須已著手於犯罪行為之實行而不遂，始能成立，此在
    刑法第25條第1 項規定甚明，同法第321 條之竊盜罪，為第
    320之加重條文，自係以竊取他人之物為其犯罪行為之實行
    ，至該條第1項各款所列情形，不過為犯竊盜罪之加重條件
    ，如僅著手於該項加重條件之行為而未著手搜取財物，仍不
    能以本條之竊盜未遂論。上訴人在某處住宅之鐵門外探望，
    正擬入內行竊，即被巡捕查獲，是被獲時尚未著手於竊盜之
    犯罪行為，自難謂係竊盜未遂。至其在門外探望，原係竊盜
    之預備行為，刑法對於預備竊盜並無處罰明文，亦難令負何
    種罪責；又按竊盜行為之著手，係指行為人意圖為自己或第
    三人不法之所有，而開始搜尋財物而定；最高法院著有27年
    滬上字第54號判例及92年度臺上字第5127號判決意旨可資參
    照。
四、經查，本案被害人丙○○住處係位於1 棟6 層樓公寓的3 樓
    ，被告甲○○、乙○○於上開時、地侵入被害人丙○○所居
    住之公寓內，並直接前往3 樓至丙○○住處門口前，以自備
    之T 字型扳手撬壞丙○○住處鐵門之門鎖，嗣因T 字型扳手
    斷裂，一截斷在該鑰匙孔內，致無法打開丙○○住處之門，
    因發出聲音，被告2 人隨即離開該處，適遇員警而遭員警盤
    查等情，業據被告乙○○於本院審理時陳述在卷，且經證人
    丙○○於本院審理時證述明確。又證人丙○○於本院審理時
    證述：警詢筆錄記載我大喊有小偷，剛好警方從旁邊巡邏過
    去就當場逮捕犯嫌等語是錯誤，事實上是我在睡覺時聽到樓
    下馬路邊有員警與人說話，我被吵醒，就把窗戶打開聽到有
    人在講話且看到警車上的燈在閃爍，我沒有辦法聽到他們在
    說什麼，後來我就到客廳喝水，又返回房間睡覺，還是無法
    睡覺，就躺在床上還有聽到講話聲音，我以為交通事故，過
    了5 、6 分鐘沒有聲音，我就從我家下樓至樓下大門外面的
    馬路上看我的機車有無怎麼樣，開門出去後，我就看到警車
    已經開走，我再回到3 樓住處要開我家的鐵門時，發現鑰匙
    孔裏面有斷掉的T 字型扳手，使得我的鑰匙插不進去，我敲
    門請我太太幫我開門，我才想起剛才可能不是交通事故，而
    是有人破壞我家3 樓鐵門，我打電話給普仁派出所，普仁派
    出所警員來到我家，帶了1 個斷掉T 字型扳手來我家，該警
    員將該扳手插入我家鑰匙孔，發現該扳手與留在我家鐵門鑰
    匙孔內的T 字型扳手是吻合等語明確（見本院96年6 月27日
    審判筆錄）。又被告乙○○於本院審理時自承：我與被告甲○○騎機車找朋友，經過該處時因有住戶進出大門沒有關門
    ，被告甲○○就在該公寓大門口停下機車，我們在外面看到
    3 樓燈是暗著的，我們進門後就上3 樓，被告甲○○有從丙○○住處鐵門上之鷹眼往裏面看，確認無人無燈光後，我才
    拿T 字型扳手插入鑰匙孔等語明確（見本院96年6 月27日審
    判筆錄）。足徵被告乙○○上開所辯，應非虛言。是被告2
    人所為之前開行為，雖已於夜間侵入該棟公寓內，破壞丙○○住處之門鎖，然因T 字型扳手斷裂而無法開啟該住處之鐵
    門而被告並未入內，是被告雖已著手實行加重條件之夜間侵
    入住宅及毀損門扇之行為，然尚難認已達搜尋財物之著手階
    段，揆諸前揭判例意旨，自難以加重竊盜未遂犯論科。此外
    ，復查無其他積極證據足認被告2 人有何加重竊盜未遂之犯
    行（侵入住宅及毀損部分均未據告訴），參酌前揭之說明，
    自應為被告均無罪之諭知。
五、被告甲○○經合法傳喚無正當理由不到庭，本院就其為無罪
    之判決，得不待其陳述逕行判決，附此敘明。
據上論斷，應依刑事訴訟法第301 條第1 項、第306 條，判決如
主文。
本案經檢察官柯怡如到庭執行職務。
中    華    民    國    95    年    7    月    11     日
              刑事第五庭 審判長法  官  潘政宏
                               法  官  吳勇毅
                               法  官  陳月雯
上正本證明與原本無異。
如不服本判決，應於判決送達後10日內向本院提出上訴狀（應抄
附繕本）。告訴人或被害人如對於本判決不服者，應具備理由請
求檢察官上訴，其上訴期間之計算係以檢察官收受判決正本之日
期為準。
                               書記官  吳瓊英
中    華    民    國    96    年    7     月    12    日


司法院資訊處製作；財團法人民間司法改革基金會備份。
